【裁判字號】    97,消債抗,10
【裁判日期】    970916
【裁判案由】    保全處分
【裁判全文】
臺灣士林地方法院民事裁定            97年度消債抗字第10號
抗  告  人  甲○○
上列抗告人因保全處分事件，對中華民國97年6 月5 日本院97年
度消債更字第188 號裁定提起抗告，本院裁定如下：
    主  文
抗告駁回。
抗告程序費用新臺幣壹仟元由抗告人負擔。
    理  由
一、抗告意旨略以：債務清理之意義及目的，在使債務人有重建
    更生之機會，並確保債權人公平受償，故所有債權銀行之催
    收皆因債務人申請協商而停止，原法院裁定顯有違全體債權
    人之公平受償，於法不符，爰提起抗告。並聲明：(一)原裁定
    廢棄。(二)上開廢棄部分，發回更審。(三)抗告費用由抗告人負
    擔云云。
二、按法院就更生之聲請為裁定前，得因利害關係人之聲請或依
    職權，以裁定為停止對於債務人財產強制執行程序之保全處
    分，消費者債務清理條例第19條第1項第3款固有明文。惟保
    全處分，係於法院就更生之聲請為裁定前，為防杜債務人之
    財產減少，維持債權人間之公平受償，及使債務人有重建更
    生之機會，始有保全處分之必要，此觀諸消費者債務清理條
    例第19條立法說明即明。是法院就更生之聲請為裁定前，應
    依債務人之財產狀況，就保全處分對債務人更生目的達成之
    促進，及保全處分實施對相關利害關係人所生影響，兼顧債
    權人權益，避免債務人惡意利用保全處分，阻礙債權人行使
    權利，或作為延期償付手段之可能性，綜合比較斟酌，決定
    有無以裁定為保全處分之必要，非謂一經利害關係人聲請，
    即應裁定准予保全處分。又債務人對於第三人之債權，係維
    持債務人及其共同生活之親屬生活所必需者，不得為強制執
    行，強制執行法第122 條亦規定甚明。
三、經查，抗告人每月薪資債權三分之一，因債權人彰化商業銀
    行股份有限公司向本院聲請強制執行而扣押在案，有債務人
    所提本院民國97年4 月29日士院木97執助強字第1383號執行
    命令在卷可稽（見原審卷第31頁）。惟抗告人自承除其於中
    和貿易行有限公司任職之薪資債權每月新臺幣（下同）3 萬
    3000元外，別無其他可供執行之財產（見原審卷第12頁），
    抗告人復已無法履行債務，始向本院聲請更生，足見債權人
    應無從於前開執行程序外，因行使債權而受償。故於本院裁
    定開始更生前，難認有為保障債權人公平受償，而限制債權
    人行使債權之必要。縱有部分債權人因尚未取得執行名義，
    或雖已取得執行名義，惟未聲請強制執行，致形式上非所有
    債權人皆能就該三分之一薪資債權，按債權比例分配受償。
    然債權人若不主動取得執行名義或聲請執行，自不得以維持
    該等債權人之公平受償機會，而犧牲積極行使債權之執行債
    權人得於前開執行程序中受償之權益。況以抗告人每月薪資
    債權3 萬3000元觀之，債權人縱於法定最長之保全處分期間
    120 日內為強制執行，可得受償之金額亦不逾4 萬4000元，
    於抗告人總金額109 萬6661元之債務，影響比例甚微，對於
    維持債權人間公平受償亦無助益。
四、再查，參諸強制執行法第122 條規定意旨，對於維持抗告人
    及其共同生活親屬生活所必需之薪資債權，不得為強制執行
    。若抗告人及其共同生活親屬因上揭執行程序而無法維持基
    本生活，自得向執行法院請求酌減扣薪比例。縱認有應以保
    全處分限制債權人依換價命令取得該遭扣押薪資之必要，然
    為防止債務人之財產喪失，同時亦應限制債務人領取該遭扣
    押之薪資，要之，債務人亦不能取得該部分薪資。準此可知
    ，上揭執行程序當不致影響抗告人及其共同生活親屬之基本
    生活，要無阻礙抗告人重建更生之機會。是故，揆諸上開說
    明，於法院裁定開始更生前，難認有為保障債權人公平受償
    ，及使抗告人重建更生機會，而停止前開執行程序之必要。
    抗告人聲請保全處分，於法不合，原審駁回抗告人保全處分
    之聲請，並無違誤。抗告意旨仍執陳詞指摘原裁定不當，求
    予廢棄另為裁定，為無理由，應予駁回，爰裁定如主文。
中    華    民    國    97    年    9     月    16    日
                  民事第二庭  審判長法  官  俞慧君
                                    法  官  古振暉
                                    法  官  陳梅欽
以上正本證明與原本無異。
本件裁定不得再抗告。
中    華    民    國    97    年    9     月    19    日
                                    書記官  高郁婷


司法院資訊處製作；財團法人民間司法改革基金會備份。
